臺灣桃園地方法院刑事判決
                                    111年度審訴字第853號
公  訴  人  臺灣桃園地方檢察署檢察官
被      告  許弘一（原名：許弘澤）



上列被告因詐欺等案件，經檢察官提起公訴（111年度偵字第133
33號），被告於本院準備程序中，就被訴事實為有罪之陳述，經
本院告知簡式審判程序意旨，並聽取當事人之意見後，本院合議
庭裁定改由受命法官獨任依簡式審判程序審理，判決如下：
    主  文
許弘一犯如附表所示之罪，各處如附表主文欄所示之刑及沒收。
前開各罪所處之刑，有期徒刑部分，應執行有期徒柒月；併科罰
金部分，應執行罰金新臺幣參萬元，罰金如易服勞役，以新臺幣
壹仟元折算壹日。
    事  實
一、許弘一於民國110年5月間某時，透過臉書應徵小幫手之廣告
    ，認識Telegram暱稱為「順仔」或「葵葵（音譯）」之真實
    姓名年籍不詳之人（下簡稱「順仔或葵葵」），並與「順仔
    或葵葵」協議以每周新臺幣（下同）7千元至1萬元為代價，
    由許弘一負責領取內裝有存簿、提款卡之包裹以供「順仔或
    葵葵」使用之工作（俗稱收簿手或取簿手）。協議既定，許
    弘一即與「順仔或葵葵」共同意圖為自己不法之所有，基於
    詐欺取財及掩飾特定犯罪所得去向、所在之洗錢等犯意聯絡
    ，於110年5月8日，先由Line暱稱「佳玉」之真實姓名年籍
    不詳之人（下簡稱「佳玉」）向張俊豪（涉及詐欺罪嫌部分
    ，另經臺灣臺中地方檢察署檢察官為不起訴處分）佯稱有家
    庭代工之工作，致張俊豪陷於錯誤，依指示更改其提款卡密
    碼後，於同年月22日將其名下臺灣中小企業銀行帳號000000
    00000號帳戶之提款卡（下簡稱中小企銀帳戶），以超商店
    到店寄送之方式，寄送至桃園市○○區○○○街00號之統一超商
    影華門市。許弘一再依「順仔或葵葵」之指示，於同年月24
    日上午11時35分許，至上開超商門市，領取張俊豪所寄送之
    上開包裹。嗣張俊豪上開中小企銀帳戶遭「順仔或葵葵」使
    用為詐欺人頭帳戶，因而致葉山正、鄭詠心遭如附表所示之
    方式詐騙而匯款如附表所示之金額至上開中小企銀帳戶後，
    旋遭「順仔或葵葵」提領殆盡。
二、案經葉山正、鄭詠心訴由新竹市警察局移送臺灣桃園地方檢
    察署檢察官偵查起訴。
    理  由
一、上揭犯罪事實，業據被告許弘一於本院訊問程序、準備程序
    及審理時坦承不諱，核與告訴人葉山正、鄭詠心於警詢時、
    證人張俊豪於警詢及本院準備程序時之證述大致相符，並有
　　統一超商貨態查詢系統1紙、被告領取包裹之超商監視畫面
    翻拍照片2張、證人張俊豪台灣中小企業銀行帳戶（0000000
    0000號）之交易明細1紙、告訴人葉山正提出之國泰世華銀
    行匯款明細3紙存卷可參，足徵被告之前揭任意性自白核與
    事實相符，應堪採信。從而，本件事證已臻明確，被告犯行
    堪以認定，應予以依法論科。
二、論罪科刑：
　㈠按洗錢防制法於105年12月28日修正公布，並於106年6月28日
    生效施行（下稱新法），新法第14條第1項之一般洗錢罪，
    祇須有第2條各款所示行為之一，而以第3條規定之特定犯罪
    作為聯結即為已足。另過去實務認為，行為人對犯特定犯罪
    所得之財物或利益作直接使用或消費之處分行為，或僅將自
    己犯罪所得財物交予其他共同正犯，祇屬犯罪後處分贓物之
    行為，非本條例所規範之洗錢行為，惟依新法規定，倘行為
    人意圖掩飾或隱匿特定犯罪所得來源，而將特定犯罪所得直
    接消費處分，甚或交予其他共同正犯予以隱匿，或由共同正
    犯以虛假交易外觀掩飾不法金流移動，即難認僅單純犯罪後
    處分贓物之行為，應仍構成新法第2條第1或2款之洗錢行為
    （最高法院108年度台上字第2057號、第2425號、第2402號
    判決意旨參照）。經查，被告於上開時、地前往統一超商影
    華門市領取裝有證人張俊豪名下金融帳戶資料之包裹，可使
    詐欺集團藉此順利取得詐欺犯罪之所得，客觀上已製造該詐
    欺犯罪所得之金流斷點，達成隱匿犯罪所得之效果，妨礙偵
    查人員對該詐欺集團犯罪之偵查，自構成洗錢防制法第2條
    第2款「掩飾或隱匿特定犯罪所得之本質、來源、去向、所
    在、所有權、處分權或其他權益者」之洗錢行為。
　㈡是核被告如附表所為，均係犯刑法第339條第1項之詐欺取財
    罪與洗錢防制法第14條第1項之洗錢罪。公訴意旨雖認被告
    就詐欺部分，均係犯刑法第339條之4第1項第2款之三人以上
    共同詐欺取財罪，且漏論洗錢防制法第14條第1項之一般洗
    錢罪；惟查被告於本院審理時辯稱：伊一開始聯絡的對象是
    軟體暱稱「順仔」之人，之後聯絡的人叫「葵葵（音譯）」
    ，之後還有其他暱稱的人，對方一直換暱稱，但是否為同一
    人伊不清楚（詳本院卷第138頁），而審酌其於警、偵訊時
    陳稱：伊領取包裹後，將包裹放在臺中朝馬轉運帳後火車站
    的置物櫃（詳臺灣桃園地方檢察署111年度偵字第13333號卷
    〈下簡稱偵卷〉第11頁、第73頁反面）等語，故認被告前後供
    述尚屬一致，是被告實際上不曾與「順仔或葵葵」本人接洽
    ，則其前開所辯應屬可信，從而，本院自難逕認被告主觀上
    確實知悉「順仔或葵葵」之共犯人數；況查卷內亦無證據足
    認詐騙證人張俊豪之「佳玉」及撥打電話詐騙如附表所示告
    訴人之人與「順仔或葵葵」確係相異之人，於參酌網路或通
    訊軟體平台下一人可有無數暱稱並扮演多重身分之可能性，
    在無法排除上開作為均為同一人施詐之情形下，依罪疑利於
    被告之法理，本案自難以三人以上共同詐欺取財罪相繩；次
    就被告洗錢部分之犯罪事實，業於起訴書中敘明，衡量本案
    起訴之社會基本事實同一，復均經本院於準備及審理程序中
    向被告告知罪名（詳本院卷第131頁、第138頁），應無礙被
    告防禦權之行使，爰依法變更起訴法條，附此敘明。
　㈢又如附表所示之告訴人2人，雖客觀上均有數次匯款行為，然
    此係詐欺正犯該次詐欺取財行為使前開告訴人分次交付財物
    之結果，詐欺正犯應祇成立一詐欺取財罪，是被告就如附表
    所示之告訴人2人部分之所為自應各僅成立一罪。再被告與
    「順仔或葵葵」間，就上開犯行，均有犯意聯絡及行為分擔
    ，應論以共同正犯。被告前開犯行，皆係以一行為同時觸犯
    上開詐欺取財罪及洗錢罪，為想像競合犯，應依刑法第55條
    規定，均從較重之一般洗錢罪處斷。末被告所犯如附表所示
    之2次犯行，犯意各別、行為互殊，應分論併罰。
　㈣按洗錢防制法第16條第2項規定，犯前二條之罪，在偵查或審
    判中自白者，減輕其刑。查被告就本案其構成洗錢罪之犯罪
    事實業於本院訊問程序、準備程序及審理中坦承不諱，且自
    白犯行，合於洗錢防制法第16條第2項自白減刑之規定，爰
    依法就本案其所犯如附表所示之罪均減輕其刑。
  ㈤爰審酌被告正值青壯，竟不知腳踏實地、依正途賺取所需，
    反貪圖高額報酬，擔任俗稱「收簿手或取簿手」之工作，與
    「順仔或葵葵」共同為詐騙、洗錢行為，圖謀不法獲利，使
    詐騙所得之款項流向難以查緝，其所為造成如附表所示之告
    訴人受有財產上之損害，實屬可議，應予非難；惟念其犯後
    坦承犯行，態度尚可，兼衡其犯罪之動機、目的、手段、情
    節，並考量如附表所示之告訴人各自所受損害之金額，暨其
    自陳高中之教育程度、勉持之家庭經濟狀況、需要扶養小孩
    （詳偵卷第9頁、本院卷第132頁）等一切情狀，分別量處如
    主文所示之刑，及就併科罰金部分諭知易服勞役之折算標準
    ，再就所處有期徒刑、併科罰金部分，各定其應執行刑，暨
    就罰金部分，諭知易服勞役之折算標準，以示懲儆。
三、沒收：
　㈠查被告偵訊時稱：伊一開始在台中幫忙領包裹，伊在那星期
    總共來桃園領了3次包裹（詳偵卷第73頁）；又於本院準備
    程序時稱：伊一周的薪水為7千元至1萬元，伊這周領到的報
    酬大約7千元左右（詳本院卷第132頁）；據此，其本次領取
    包裹之報酬自係2,333元（7,000元3≒2,333元，小數點以下
    不計）；再查其因本次領取包裹所衍生之洗錢犯行如附表所
    示，則其各次犯行之所得應為1,166元（2,333元2≒1,166元
    ，小數點以下不計），既均未扣案，復無不宜宣告沒收、追
    徵之事由存在，爰依刑法第38條之1第1項前段、同條第3項
    規定，於被告所犯各罪名項下予以宣告沒收，並於全部或一
    部不能沒收或不宜執行沒收時，追徵其價額。
  ㈡按犯洗錢防制法第14條之罪，其所移轉、變更、掩飾、隱匿
    、收受、取得、持有、使用之財物或財產上利益，沒收之，
    同法第18條第1項前段固定有明文。然查本案如附表所示之
    告訴人2人遭詐騙之詐欺贓款，固為被告掩飾、隱匿之財物
    ，惟依被告所供陳之情節，告訴人款項所匯入之該人頭帳戶
    （即證人張俊豪名下中小企銀帳戶）已交給「順仔或葵葵」
    ，非屬於其所有，亦非在被告實際掌控中，是倘依上開規定
    諭知被告應就其所隱匿之財務宣告沒收，實屬過苛，亦不依
    上開規定宣告沒收，附此敘明。
　㈢至本案被告為本案犯行所用之人頭帳戶，固屬其犯罪工具而
    應予沒收，然該帳戶並非違禁物，且既未扣案，復非屬被告
    所有，是不予宣告沒收，附此敘明。
四、不另為無罪諭知：
　　公訴意旨雖認被告前開行為另涉犯組織犯罪防制條例第3條
    第1項後段之參與犯罪組織罪嫌。惟查，本案難以逕認被告
    主觀上確實知悉「順仔或葵葵」之共犯人數，且無證據足認
　　詐騙證人張俊豪之「佳玉」及撥打電話詐騙如附表所示告訴
    人之人與「順仔或葵葵」確係相異之人，是無從以三人以上
    共同詐欺取財罪相繩，業經本院細述如前，故自難認被告本
    案所為已與組織犯罪防制條例第2條第1項所定犯罪組織係指
    「3人以上」之構成要件相符，然因起訴書認此部分與被告
    上開有罪部分，有想像競合犯之裁判上一罪關係，爰不另為
    無罪之諭知。
據上論斷，應依刑事訴訟法第273條之1第1項、第299條第1項前
段、第300條，判決如主文。
本案經檢察官陳嘉義提起公訴，檢察官林欣怡到庭執行職務。
中    華    民    國   111    年   11     月    18    日
                  刑事審查庭  法  官  林慈雁
以上正本證明與原本無異。
如不服本判決應於收受判決後20日內向本院提出上訴書狀，並應
敘述具體理由。其未敘述上訴理由者，應於上訴期間屆滿後20日
內向本院補提理由書（均須按他造當事人之人數附繕本）「切勿
逕送上級法院」。
                              書記官  吳秉翰
中　　華　　民　　國　　111 　年　　11　　月　　21　　日
附錄本案論罪科刑法條全文： 
洗錢防制法第2條
本法所稱洗錢，指下列行為：
一、意圖掩飾或隱匿特定犯罪所得來源，或使他人逃避刑事追訴
    ，而移轉或變更特定犯罪所得。
二、掩飾或隱匿特定犯罪所得之本質、來源、去向、所在、所有
    權、處分權或其他權益者。
三、收受、持有或使用他人之特定犯罪所得。
　　
洗錢防制法第14條
有第二條各款所列洗錢行為者，處7年以下有期徒刑，併科新臺
幣5百萬元以下罰金。
前項之未遂犯罰之。
前二項情形，不得科以超過其特定犯罪所定最重本刑之刑。 

刑法第339條
意圖為自己或第三人不法之所有，以詐術使人將本人或第三人之
物交付者，處5年以下有期徒刑、拘役或科或併科50萬元以下罰
金。
以前項方法得財產上不法之利益或使第三人得之者，亦同。
前二項之未遂犯罰之。

附表
編號 告訴人 詐騙方式 匯款時間 匯款金額 （新臺幣） 匯入帳戶 主文 1 葉山正 110年5月25日下午4時52分許接到詐騙電話，佯稱其信用卡遭盜刷，須依指示操作ATM解除個資權限等 110年5月26日中午12時26分 29,985元 張俊豪臺灣中小企銀帳戶（帳號00000000000號） 許弘一共同犯洗錢防制法第十四條第一項之洗錢罪，處有期徒刑肆月，併科罰金新臺幣貳萬元，罰金如易服勞役，以新臺幣壹仟元折算壹日；未扣案之犯罪所得現金新臺幣壹仟壹佰陸拾陸元沒收，於全部或一部不能沒收或不宜執行沒收時，追徵其價額。    110年5月26日下午2時01分 29,987元      110年5月26日晚間7時41分 29,987元   2 鄭詠心 110年5月25日晚間9時26分許接到詐騙電話，佯稱其遭誤植訂單，須依指示操作ATM解除保密協定及取消等 110年5月25日晚間11時38分 49,994元 張俊豪臺灣中小企銀帳戶（帳號00000000000號） 許弘一共同犯洗錢防制法第十四條第一項之洗錢罪，處有期徒刑肆月，併科罰金新臺幣貳萬元，罰金如易服勞役，以新臺幣壹仟元折算壹日；未扣案之犯罪所得現金新臺幣壹仟壹佰陸拾陸元沒收，於全部或一部不能沒收或不宜執行沒收時，追徵其價額。    110年5月25日晚間11時38分 49,995元